【裁判字號】    98,易,488
【裁判日期】    981130
【裁判案由】    偽造文書
【裁判全文】
臺灣士林地方法院刑事判決
                                      98年度易字第488號
公  訴  人  臺灣士林地方法院檢察署檢察官
被      告  甲○○
                        樓
上列被告因偽造文書案件，經檢察官提起公訴（98年度偵緝字第
739 號），本院判決如下：
    主  文
甲○○無罪。
    理  由
壹、公訴意旨略以：被告甲○○明知如應他人之邀，擔任公司之
    名義負責人，可能幫助他人逃漏稅捐，其自民國（下同）91
    年間起，應年籍不詳之成年男子歐文慶之邀，以新臺幣（下
    同）5 千元為報酬，同意擔任晶盛網路股份有限公司（以下
    簡稱晶盛公司）負責人，為從事業務之人。甲○○明知乙○
    ○於91年間並未受僱於晶盛公司，亦均未自該公司受領薪資
    所得，竟基於逃漏稅捐與行使業務登載不實文書之犯意，經
    由不詳人士以代為介紹公司之方式取得乙○○之國民身份證
    後，被告即虛偽登載乙○○之薪資所得19萬2 千元（起訴書
    誤載為15萬2 千元）於其業務上作成之「91年度各類所得扣
    繳暨免扣繳憑單」（以下簡稱扣繳憑單），並據以製作晶盛
    公司91年度營利事業所得稅結算申報書，將上開不實薪資列
    為營業費用，自該公司之所得額中扣除，再持向財政部臺北
    市國稅局（下稱國稅局）報稅而行使之（尚無逃漏營業稅之
    結果），足以生損害於乙○○及稅捐稽徵機關核課稅捐之正
    確性及公平性。嗣乙○○接獲稅捐機關之補稅通知，提起告
    訴，始循線查獲上情。因而認被告涉犯刑法第216 條、第21
    5 條之行使業務上登載不實文書罪嫌等語。
貳、按犯罪事實應依證據認定之，無證據不得認定其犯罪事實；
    不能證明被告犯罪者，應諭知無罪之判決，刑事訴訟法第15
    4 條第2 項、第301 條第1 項分別定有明文。又按刑事訴訟
    法第161 條第1 項規定檢察官就被告犯罪事實，應負舉證責
    任，並指出證明之方法。對於其所訴之被告犯罪事實，應負
    提出證據及說服之實質舉證責任，倘所提出之證據，不足為
    被告有罪之積極證明，或其闡明之證明方法，無從說服法官
    以形成被告有罪之心證，基於無罪推定之原則，自應為被告
    無罪判決之諭知。而所謂認定犯罪事實之證據，係指足以認
    定被告確有犯罪行為之積極證據而言，如未發現相當證據，
    或證據不足以證明，自不能以推測或擬制之方法，以為裁判
    基礎（最高法院40年臺上字第86號判例要旨參照）。另認定
    犯罪事實所憑之證據，雖不以直接證據為限，間接證據亦包
    括在內；然而無論直接或間接證據，其為訴訟上之證明，須
    於通常一般之人均不致有所懷疑，而得確信其為真實之程度
    者，始得據為有罪之認定，倘其證明尚未達到此一程度，而
    有合理之懷疑存在時，事實審法院復已就其心證上理由予以
    闡述，敘明其如何無從為有罪之確信，因而為無罪之判決，
    尚不得任意指為違法（最高法院76年臺上字第4986號判例要
    旨參照）。
參、程序方面
一、按被告以外之人於審判外之陳述，雖不符前4 條之規定，而
    經當事人於審判程序同意作為證據，法院審酌該言詞陳述或
    書面陳述作成時之情況，認為適當者，亦得為證據。當事人
    、代理人或辯護人於法院調查證據時，知有第159 條第1 項
    不得為證據之情形，而未於言詞辯論終結前聲明異議者，視
    為有前項之同意，刑事訴訟法第159 條之5 定有明文。
二、查證人即告訴人乙○○於警偵訊所為之證述，係屬被告以外
    之人於審判外之陳述，然證人乙○○於警偵訊為之證述，業
    經檢察官、被告於本院準備程序時不爭執其證據能力，於本
    院審理程序進行調查證據時亦未聲明異議，而本院考量前開
    證人與被告素不相識，其於警偵訊證述時均有全程錄音，亦
    無證據證明有受到任何強暴、脅迫或其他不正方法而為證述
    ，是以，認前開證人於警偵訊證述之內容有證據能力。
肆、得心證之理由
一、公訴人認被告涉犯涉犯刑法第216 條、第215 條之行使業務
    登載不實之文書罪嫌，無非以被告坦承同意擔任晶盛公司負
    責人而將身分證影本提供他人使用，證人即告訴人乙○○之
    指訴，以及91年度綜合所得稅各類所得資料清單暨財政部臺
    北市國稅局98年7 月29日財北國稅審三字第0980066723號函
    為其主要論據。然訊據被告固坦承同意擔任晶盛公司負責人
    一節，惟堅稱對於將申報登載乙○○之薪資所得15萬2,000
    元於「91年度各類所得扣繳暨免扣繳憑單」，以及晶盛公司
    91年度營利事業所得稅結算申報書等書證內容均不知情等語
    。
二、經查：
  (一)被告係於91年3 月20日經晶盛公司董事會決議擔任該公司負
    責人，於同年3 月22日向臺北市政府商業管理處申請變更公
    司登記事項，此有臺北市政府檢送晶盛公司公司登記案卷（
    內含晶盛公司變更登記申請書、董事會議事錄、股東林時常
    會事錄、出席董事簽到簿、董事長願任同意書）在卷可稽，
    惟晶盛公司於91年8 月14日起改推由孫玉寶擔任晶盛公司董
    事長，並於同年月16日向臺北市政府商業管理處申請公司變
    更登記等情，亦有晶盛公司前開登記案卷在卷可按，可證被
    告固於91年3 月20日同意擔任晶盛公司負責人，然於91 年8
    月14日孫玉寶擔任該公司負責人時，業已解任董事長職務。
  (二)雖告訴人乙○○91年度綜合所得稅BAN 給付清單中含有晶盛
    公司所申報之91年度薪資所得19萬2 千元，此有財政部臺北
    市國稅局98年7 月29日財北國稅審三字第0980066723號函檢
    送之91年度綜合所得稅BAN 給付清單、晶盛公司91年度營利
    事業所得稅結算申報更正核定通知書各1 份在卷可按（見臺
    灣士林地方法院檢察署98年度偵緝字第739 號卷第45至48頁
    ），然斟之前開告訴人乙○○91年度薪資所得，乃國稅局依
    據晶盛公司92年1 月30日向財政部臺北市國稅局文山稽徵所
    申報而為認定者，而觀之晶盛公司製作而檢送之扣繳憑單，
    其中扣繳單位及備註欄業已明確記載扣繳義務人為「晶盛公
    司、孫玉寶」，此有臺北市國稅局文山稽徵所98年11月5 日
    財北國稅文山綜所一字第0980010174號函檢送之各類所得扣
    繳暨免扣繳憑單申報書、各類所得扣繳暨免扣繳憑單在卷可
    資佐證（本院卷第39至41頁），顯見將乙○○91年度薪資所
    得19萬2 千元之不實事項，登載於前開扣繳憑單，並持向國
    稅局申報之時點，均與被告無涉。
  (三)再觀之晶盛公司於92年6 月2 日向臺北市國稅局申報之91年
    度營利事業所得稅時，雖亦檢附前開告訴人乙○○91年度各
    類所得扣繳暨免扣繳憑單為據，此有財政部臺北市國稅局98
    年10月29日財北國稅資字第0980254619號函檢送資料在卷可
    憑（本院卷第33至36頁），然晶盛公司92年6 月2 日向臺北
    市國稅局申報晶盛公司91年度營利事業所得稅之時點，被告
    亦非晶盛公司之負責人。此外，證人乙○○亦未指證係由被
    告虛偽登載前開不實事項者，是以，承上各節，由晶盛公司
    登載、申報告訴人91年度薪資所得扣繳憑單之時點，並無從
    推論係由被告擔任晶盛公司負責人所為，更無法證明被告有
    將前開所得扣繳憑單據以製作晶盛公司91年度營利事業所得
    稅結算申報書，進而持向財政部臺北市國稅局報稅而行使之
    事實。
三、綜上所述，本件公訴人認被告涉犯涉犯刑法第216 條、第21
    5 條之行使業務上登載不實之文書罪嫌，所提之相關證據經
    本院調查結果，並無法證明被告有公訴人所指之犯行，此外
    ，復查無其他積極證據可資證明被告有公訴人所指之犯行，
    則按犯罪事實應以證據為其認定基礎，如積極證據不足以證
    明被告犯罪，而依調查所得資料，在一般生活經驗上尚非不
    得另為其他有利被告之推定，本於罪疑惟輕法則，應依法為
    無罪判決之諭知。
伍、據上論斷，應依刑事訴訟法第301 條第1 項判決如主文。
陸、案經檢察官吳昭瑩到庭執行職務。
中    華    民    國    98    年    11    月    30    日
                  刑事第六庭  法  官      黃欣怡
以上正本證明與原本無異。
如不服本判決，應於收受送達後10日內向本院提出上訴書狀，其
未敘述上訴之理由者並得於提起上訴後20日內向本院補提理由書
（均須按他造當事人之人數附繕本）。
                              書記官      陳慧玲
中    華    民    國    98    年    11    月    30    日


司法院資訊處製作；財團法人民間司法改革基金會備份。
